臺灣高等法院臺中分院刑事裁定
111年度抗字第315號
抗  告  人  
即 受 刑人   陳柏成



上列抗告人即受刑人因檢察官聲請撤銷緩刑案件，不服臺灣南投
地方法院中華民國111年3月4日所為裁定（110年度撤緩字第40號
），提起抗告，本院裁定如下：
    主  文
原裁定撤銷，發回臺灣南投地方法院。
    理  由
一、抗告人即受刑人甲○○（下稱抗告人）抗告意旨略以：抗告人
    於民國110年4月25日因車禍致嚴重粉碎性骨折而住院治療，
    並陸續於同年4月28日起至6月30日止門診追蹤治療計20次，
    同年6月30日後即在家休養3月，期間因手部粉碎性骨折致無
    法工作，而無收入，經濟陷入困境，惟抗告人仍盡力履行與
    被害人間之和解條件，並已償還被害人新臺幣（下同）5000
    元，抗告人並非故意不履行和解條件，實因無法預期之意外
    受傷導致無法履行和解義務。抗告人嗣收到撤銷緩刑之裁定
    ，不服而提起本件抗告，請撤銷原裁定，更為適當之裁定等
    語。
二、按緩刑宣告，得斟酌情形，命犯罪行為人為預防再犯之必要
    命令；受緩刑之宣告，而違反刑法第74條第2項第1款至第8
    款所定負擔情節重大者，足認原宣告之緩刑難收其預期效果
    ，有執行刑罰之必要者，得撤銷其緩刑之宣告，刑法第74條
    第2項第8款、第75條之1第1項第4款固定有明文。惟緩刑制
    度設計之本旨，除可避免執行短期自由刑之流弊外，主要目
    的係在鼓勵惡性較輕者使其遷善，而經宣告緩刑後，若有具
    體事證足認受宣告者並不因此有改過遷善之意，即不宜給予
    緩刑之寬典，乃另有撤銷緩刑宣告制度。又考刑法第75條之
    1第1項第4款立法意旨略以：修正條文第74條第2項增列法院
    於緩刑期間內，得命犯罪行為人於緩刑期內應遵守之事項（
    例如向被害人支付相當數額之賠償、向公庫支付一定之金額
    、接受精神治療、心理輔導、提供義務勞務或其他為預防再
    犯之事項），明定違反該條所定事項情節重大者，得撤銷其
    緩刑宣告，以期週延，且本條採用裁量撤銷主義，賦與法院
    撤銷與否之權限，實質要件即以「足認原宣告之緩刑難收其
    預期效果，而有執行刑罰之必要」，供作審認之標準。至於
    所謂「情節重大」，係指受判決人顯有履行負擔之可能，而
    隱匿或處分其財產、故意不履行、無正當事由拒絕履行或顯
    有逃匿之虞等情事而言。準此，上揭「得」撤銷緩刑之情形
    ，法院應依職權本於合目的性之裁量，妥適審酌被告於緩刑
    期間內違反應遵守事項之情節是否重大，是否已難收其預期
    之效果，而確有執行刑罰之必要，要非受緩刑宣告之人一有
    違反之情事即應撤銷該緩刑之宣告。　　
三、原裁定以抗告人未遵照緩刑宣告所附條件履行，認抗告人違
    反上開附條件之負擔，且情節重大，因而撤銷抗告人前開緩
    刑宣告，固非無見。惟查：
　㈠抗告人前因強制猥褻案件，經臺灣南投地方法院於109年11月
    19日以109年度侵訴字第7號判決判處有期徒刑1年7月，嗣抗
    告人不服提起上訴，經本院以110年度侵上訴字第3號判決上
    訴駁回，並宣告緩刑3年，並應履行如附件調解筆錄所記載
    内容，給付告訴人BK000-A108071暨其法定代理人BK000-A10
    8071A合計15萬元（給付方法：自110年5月15日起，至清償
    完畢為止，按月於每月15日前各給付6,000元，共25期，如
    一期不履行視為全部到期。）及於緩刑期内接受受理執行之
    地方檢察署所舉辦之法治教育5場次，緩刑期間付保護管束
    ，並於110年6月1日確定在案等情，有上開判決書、本院110
    年4月12日調解筆錄及臺灣高等法院被告前案紀錄表各1份在
    卷可稽。
　㈡又該案判決確定後，抗告人分別於110年9月29日、110年11月
    15日匯款3,000元、2000元至調解內容指定之帳戶，有抗告
    人於111年2月22日向原審法院陳報之兆豐國際商業銀行新臺
    幣存摺類存款憑條副本聯（下稱匯款證明）2張可證，抗告
    人確有匯款予被害人之事實堪以認定。雖抗告人未遵期於調
    解筆錄所載之時間、金額清償被害人（即110年5月15日起，
    按月各給付6000元），惟抗告人於110年4月25日即因車禍致
    手部粉碎性骨折受傷住院，有卷附彰化基督教醫療財團法人
    南投基督教醫院出具之診斷書可證，則抗告人是否因車禍而
    暫時無法工作，致經濟困境始延期清償等情，似非無探究餘
    地。
　㈢再查，原審法院書記官於111年2月21日電詢抗告人調解內容
    履行情形時，抗告人表示總共約匯款一萬元等語，並於111
    年2月22日陳報匯款證明2張，且在所陳報之單據上空白處註
    記收據遺失1張，請被害人核對實際匯款金額等語（見原審
    卷第27頁），則抗告人實際匯款予被害人之金額為何，尚非
    無法查證，然原審僅以抗告人所述匯款金額與其檢附之匯款
    單據不符，及已電詢抗告人確認匯款金額，然均無人接聽等
    情，遽認抗告人恣意不依條件履行，亦有未洽。
　㈣本件抗告人於緩刑期間，雖未遵期履行給付被害人之調解金
    額，然抗告人於110年4月25日車禍受傷後，仍於110年9月29
    日、11月15日匯款予被害人，顯見抗告人似非無誠意履行和
    解條件，則抗告人是否確因車禍受傷，頓失經濟收入而無法
    如期履行給付款項，即非無疑。前述疑點攸關抗告人違反緩
    刑應遵守事項「情節是否重大」及「是否有難收其預期效果
    」並有執行刑罰之必要性，有調查釐清之必要。原審未予審
    究，逕為緩刑撤銷之裁定，非無再予研求之餘地。抗告人抗
    告意旨執此指摘原裁定不當，核有理由，自應由本院將原裁
    定撤銷，發回原審法院詳加審酌，另為妥適之裁定。　
四、據上論結，應依刑事訴訟法第413條，裁定如主文。
中　　華　　民　　國　　111 　年　　4 　　月　　 8　　日
            刑事第三庭  審判長法　官　楊  真  明
                              法　官　楊  欣  怡
                              法　官　邱  顯  祥     
以上正本證明與原本無異。
不得再抗告。                      
                              書記官  陳  緯  宇 
　　　　　　　　　　　　　　　
中　　華　　民　　國　　111 　年　　4 　　月　　8 　　日